臺灣苗栗地方法院民事判決　　　　　　　　　　　　　九十二年度簡上字第八０號
　　上　訴　人　苗栗縣南庄鄉農會
　　法定代理人　己○○
　　訴訟代理人　戊○○
　　　　　　　　丁○○
　　被　上訴人　丙○○○
　　　　　　　　乙○○
　　兼　右一人　甲○○
　　訴訟代理人
當事人間請求清償債務事件，上訴人對於中華民國九十二年九月十日本院苗栗簡易庭
九十二年度苗簡字第三三二號第一審判決提起上訴，本院於中華民國九十三年十月二
十五日言詞辯論終結，判決如下：
    主    文
原判決廢棄。
被上訴人應連帶給付上訴人新台幣拾陸萬元，及自民國八十九年一月二十日起至清
償日止，按年息百分之十一點九五計算之利息，暨自民國八十九年七月二十一日起至
清償日止，逾期六個月以內者，按上開利率百分之十，逾期超過六個月部分，按上開
利率百分之二十計算之違約金。
第一、二審訴訟費用由被上訴人連帶負擔。
    事    實
甲、上訴人方面：
壹、聲明：如主文第一、二項所示。
貳、陳述：除與原審判決書所載相同者，茲予引用外，補稱：
一、訴外人即借款之主債務人陳海明經上訴人向本院聲請強制執行結果，因無財產可
    供執行，業據本院核發債權憑證，是上訴人訴請被上訴人連帶給付如主文第二項
    所示之金額及利息、違約金，於法自屬有據。
二、借據上訴外人江廣松之簽名、蓋章確係江廣松本人於對保時親自簽名及蓋章。
、證據：除援用第一審所提證據外，補提財政部台灣省中區國稅局民國九十一年度
　　綜合所得稅各類所得資料清單及財產歸屬資料清單各一紙及本院九十三年度執字
　　第一五四號債權憑證影本一件為證，並聲請訊問證人庚○○。
乙、被上訴人方面：被上訴人未於最後言詞辯論期日到場，惟據渠等於前期日所為之
    聲明及陳述略以：
壹、聲明：上訴駁回。
貳、陳述：
一、否認借據上江廣松簽名、蓋章之真正。
二、上訴人應先向主債務人陳海明求償後，再向被上訴人求償。
    理    由
一、本件被上訴人均未於最後言詞辯論期日到場，核無民事訴訟法第三百八十六條各
    款所列情形，爰依上訴人聲請，由其一造辯論而為判決。
二、上訴人起訴主張陳海明於八十八年一月二十日邀同被上訴人丙○○○之夫、被上
    訴人甲○○及乙○○之父即訴外人江廣松為連帶保證人，向上訴人借得新台幣（
    下同）四十萬元，約定借款期限至九十三年一月二十日，利息按年息百分之十一
    點九五計算，六個月付息一次。如未依約清償，除喪失期限利益，視為債務全部
    到期外，並應自逾期之日起至清償日止，在六個月以內者，按上開借款利率百分
    之十，超過六個月部分，按上開借款利率百分之二十加計違約金。詎陳海明未依
    約清償，尚積欠本金三十六萬元，及自八十九年一月二十日起至清償日止，按年
    息百分之十一點九五計算之利息，暨自八十九年七月二十一日起至清償日止，逾
    期六個月以內者，按上開利率百分之十，逾期超過六個月部分，按上開利率百分
    之二十計算之違約金迄未清償，江廣松自應負連帶清償之責。茲因江廣松已死亡
    ，被上訴人三人為其繼承人，自應負連帶清償之責。又陳海明並無任何財產可供
    強制執行，為此依消費借貸、連帶保證及繼承之法律關係，訴請被告三人應連帶
    給付如主文第二項所示等語；被上訴人則以借據上江廣松之簽名、蓋章非真正，
    且上訴人亦應先向主債務人陳海明求償等語，資為抗辯。
三、本件上訴人主張陳海明於八十八年一月二十日向上訴人借得四十萬元，約定借款
    期限至九十三年一月二十日，利息按年息百分之十一點九五計算，每六個月付息
    一次。如未依約清償，除喪失期限利益，視為債務全部到期外，並應自逾期之日
    起至清償日止，在六個月以內者，按上開借款利率百分之十，超過六個月部分，
    按上開借款利率百分之二十加計違約金。詎陳海明未依約清償，尚積欠本金三十
    六萬元，及自八十九年一月二十日起至清償日止，按年息百分之十一點九五計算
    之利息，暨自八十九年七月二十一日起至清償日止，逾期六個月以內者，按上開
    利率百分之十，逾期超過六個月部分，按上開利率百分之二十計算之違約金迄未
    清償，江廣松已死亡，被上訴人三人為其繼承人之事實，為兩造所不爭執，且有
    上訴人於原審所提借據、繼承系統表、
    一號支付命令及確定證明書各一件附卷可憑，自堪信為真實。
四、上訴人主張江廣松為陳海明前揭借款連帶保證人之事實，則為被上訴人所否認，
    並以借據上江廣松之簽名、蓋章非真正等語置辯。經查，上訴人主張江廣松為陳
    海明前開借款連帶保證人之事實，業據提出農貸申請書、借據、約定書影本各一
    件為證，且經證人即承辦本件借款之上訴人南富辦事處辦事員庚○○到庭證稱農
    貸申請書、借據及約定書上江廣松之簽名、蓋章，確係江廣松攜
    上訴人南富辦事處辦理對保時所親自為之等情綦詳，自堪信為真實。被告空言否
    認借據上江廣松簽名、蓋章之真正，為無足採。
五、按稱消費借貸者，謂當事人一方移轉金錢或其他代替物之所有權於他方，而約定
    他方以種類、品質、數量相同之物返還之契約。借用人應於約定期限內，返還與
    其所借用物種類、品質、數量相同之物。又稱保證者，謂當事人約定，一方於他
    方之債務人不履行債務時，由其代負履行責任之契約。保證債務，除契約另有訂
    定外，包括主債務之利息、違約金、損害賠償及其他從屬於主債務之負擔；另連
    帶債務之債權人，得對債務人中之一人或數人或全體，同時或先後請求全部或一
    部之給付；再按繼承人對於被繼承人之債務，負連帶責任，民法第四百七十四條
    、第四百七十八條前段、第七百三十九條、第七百四十條、第二百七十三條第一
    項及第一千一百五十三條第一項分別定有明文。又保證債務之所謂連帶，係指保
    證人與主債務人負同一債務，對於債權人各負全部給付之責任者而言，此就民法
    第二百七十二條第一項規定連帶債務之文義參照觀之甚明。故連帶保證與普通保
    證不同，縱使無民法第七百四十六條所揭之情形，亦不得主張同法第七百四十五
    條關於檢索抗辯之權利，最高法院亦著有四十五年台上字第一四二六號判例意旨
    可資參照。本件江廣松為陳海明向上訴人借款之連帶保證人，而陳海明未依約清
    償，尚積欠上訴人本金三十六萬元，及自八十九年一月二十日起至清償日止，按
    年息百分之十一點九五計算之利息，暨自八十九年七月二十一日起至清償日止，
    逾期六個月以內者，按上開利率百分之十，逾期超過六個月部分，按上開利率百
    分之二十計算之違約金迄未清償，且江廣松已死亡，被上訴人三人為其繼承人之
    事實，堪信為真實，已如前述，則依前揭規定及判例意旨，被上訴人自應就陳海
    明積欠上訴人之前揭借款債務負連帶清償之責。
六、另上訴人主張就本件借款債務確曾向主債務人陳海明執行而無效果之事實，業據
    提出本院九十三年度執字第一五四號債權憑證影本一件為證，亦堪信為真實。則
    縱認江廣松就陳海明之借款僅負普通保證之責任，亦無從依民法第七百四十五條
    之規定拒絕清償。是被上訴人所辯上訴人應先向主債務人陳海明求償後，再向被
    上訴人求償云云，亦無足採。
七、綜上所述，上訴人本於消費借貸、連帶保證及繼承之法律關係，請求被上訴人連
    帶給付三十六萬元，及自八十九年一月二十日起至清償日止，按年息百分之十一
    點九五計算之利息，暨自八十九年七月二十一日起至清償日止，逾期六個月以內
    者，按上開利率百分之十，逾期超過六個月部分，按上開利率百分之二十計算之
    違約金，為有理由，應予准許。原審為上訴人敗訴之判決，尚有未洽。上訴意旨
    指摘原判決不當，求予廢棄改判，為有理由。爰由本院予以廢棄改判，如主文第
    二項所示。
八、據上論結，本件上訴為有理由，依民事訴訟法第四百三十六條之一第三項、第四
    百五十條、第三百八十五條第一項前段、第八十五條第二項，判決如主文。
中　　　華　　　民　　　國　　九十三　　年　　 十一 　　月　　　八　　　日
                                臺灣苗栗地方法院民事庭
                                      審判長法      官  張淑芬
                                      　　　法　　　官  吳振富
                                      　　　法　　　官  王萬金
正本係照原本作成。
本判決不得上訴。
中　　　華　　　民　　　國　　九十三　　年　　 十一 　　月　　　八　　　日
                                            法院書記官  白孝慈
